【裁判字號】    89,易,3216
【裁判日期】    891219
【裁判案由】    偽造文書
【裁判全文】
臺灣臺中地方法院刑事判決                        八十九年度易字第三二一六號
    公  訴  人  臺灣臺中地方法院檢察署檢察官
    被      告  乙○○
                甲○○
右列被告等因偽造文書等案件，經檢察官提起公訴（八十九年度偵字第三五二八號）
，本院判決如左：
    主  文
乙○○、甲○○共同明知為不實之事項而使公務員登載於職務上所掌之公文書，足以
生損害於公眾及他人，各處有期徒刑肆月，如易科罰金，均以佰元折算壹日。
    事    實
一、乙○○於民國八十五年底時認識甲○○，二人交往後於八十六年二、三月間發生
    性關係，施世芬於同年四、五月間經由甲○○之告知，始知甲○○已與丙○○結
    婚，係有配偶之人，仍基於與甲○○相姦之概括犯意，自八十六年四、五月間起
    至八十八年五月間某日止，連續在臺中市○○區○○路承租處及同區○○路○段
    二九號七樓住處，與甲○○相姦多次，施世芬並因此懷孕，而於八十九年一月十
    四日在臺中市西屯區林新醫院產下一子，取名為施宬逸，於同年三月四日向臺中
    市北屯區戶政事務所辦理出生登記。因甲○○不願生子之事為其妻子丙○○得知
    並提起刑事告訴，乃與施世芬共同基於使公務員登載不實之犯意聯絡，要求施世
    芬將施宬逸申報為其所認識男子之兒子，施世芬乃思及其前任男友丁○○，乃於
    同年三月下旬某日以電話向住於高雄市旗津區之丁○○謊稱施宬逸為其之兒子，
    丁○○乃同意陪同施世芬辦理戶籍登記，施世芬並於同年四月一日與不知情之丁○○至高雄市旗津區戶政事務所，明知丁○○並非施宬逸之生父，仍以此不實事
    項向該戶政事務所之承辦人員辦理生父及遷移登記，使公務員將此不實事項登載
    於其職務上掌管之戶籍登記簿上，足以生損害於戶政機關戶籍管理之正確性及丁○○之權益。
二、案經丙○○訴請臺灣臺中地方法院檢察署檢察官偵查起訴。
    理  由
一、訊據被告施世芬、甲○○對其於右揭時地連續通姦、相姦，及於其子出生後共同
    基於犯意聯絡，至高雄市旗津區戶政事務所以施宬逸之生父為丁○○此不實事項
    ，向該戶政事務所之承辦人員辦理生父及遷移登記等情，業據其二人於本院審理
    時供認不諱，核與告訴人丙○○之指訴情節以及證人丁○○於八十九年十一月十
    四日審理時之證詞大致相符，並有高雄市旗津區戶政事務所八十九年十一月二十
    二日高市旗戶字第二二二五號函、臺中市北屯區戶政事務所八十九年十一月二十
    九日中市北屯戶字第八九一０三六九號函、戶籍謄本二份、出生登記申請書、林
    新醫院之病歷、生產同意書、住院同意書、被告二人合拍照片二張附卷可稽。被
    告二人之使公務員登載不實之行為，足以影響戶政機關對國民戶籍管理之正確性
    及證人丁○○之權益。綜上所述，被告二人自白與事實相符，其二人犯行明確，
    洵堪認定。
二、核被告施世芬所為，係犯刑法第二百三十九條後段之相姦罪以及刑法第二百十四
    條之使公務員登載不實罪；被告甲○○所為，係犯刑法第二百十四條之使公務員
    登載不實罪。被告二人就上開使公務員登載不實之行為，有犯意聯絡及行為分擔
    ，為共同正犯。被告利用不知情之丁○○完成出生登記等行為，係間接正犯。被
    告施世芬所為多次相姦行為，時間緊接，所犯構成要件相同，顯係基於概括之犯
    意為之，為連續犯，爰依刑法第五十六條之規定，論以一罪。被告施世芬就相姦
    罪及使公務員登載不實罪間有方法結果、目的手段之裁判上一罪關係，應論以情
    節較重之使公務員登載不實罪。審酌被告二人之行為，對告訴人造成傷害，破壞
    婚姻之誠摯基礎，其二人之使公務員登載不實之行為，足以影響戶政機關對國民
    戶籍管理之正確性及證人丁○○之權益，惟念及其二人犯後大致坦承犯行，其二
    人目前已分手，並未來往，且無前科，有臺灣高等法院被告全國前案紀錄表一份
    在卷等一切情狀，分別量處如主文所示之刑，並諭知易科罰金之折算標準，以資
    懲儆。
三、公訴意旨認被告甲○○上開行為，另犯刑法第二百三十九條前段之通姦罪嫌。按
    告訴乃論之罪，告訴人於第一審辯論終結前，得撤回其告訴；又告訴經撤回者，
    法院應諭知不受理之判決，刑事訴訟法第二百三十八條第一項，及第三百零三條
    第三款定有明文。本件被告甲○○所犯刑法第二百三十九條前段之通姦罪，依同
    法第二百四十五條第一項規定須告訴乃論，茲據告訴人丙○○於本院審理程序中
    ，當庭聲請撤回其告訴，揆諸前開說明，本院本應諭知不受理之判決，惟依公訴
    意旨認此部分與前開有罪部分有裁判上一罪之關係，依審判不可分原則，不另為
    公訴不受理之諭知。
據上論斷，應依刑事訴訟法第二百九十九條第一項前段，刑法第二十八條、第二百三
十九條後段、第二百十四條、第五十五條、第五十六條、第四十一條，罰金罰緩提高
標準條例第一條前段、第二條，判決如主文。
本案經檢察官林奕到庭執行職務
中      華      民      國    八十九      年    十二    月    十九    日
                                臺灣臺中地方法院刑事第四庭
                                        法  官  楊  真  明
右正本證明與原本無異。
如不服本判決，應於送達後十日內向本院提出上訴狀（須附繕本），上訴於臺灣高等
法院臺中分院。
                                        書記官
中      華      民      國      八十九      年    十二    月    二十    日
附錄本判決論罪科刑法條
刑法第二百三十九條後段、第二百十四條：
刑法第二百三十九條
有配偶而與人通姦者，處一年以下有期徒刑。其相姦者亦同。
刑法第二百十四條
明知為不實之事項，而使公務員登載於職務上所掌之公文書，足以生損害於公眾或他
人者，處三年以下有期徒刑、拘役或五百元以下罰金。


司法院資訊處製作；財團法人民間司法改革基金會備份。
